【裁判字號】    99,上易,1977
【裁判日期】    990906
【裁判案由】    竊盜
【裁判全文】
臺灣高等法院刑事判決                99年度上易字第1977號
上  訴  人
即  被  告  乙○○
上列上訴人因竊盜案件，不服臺灣桃園地方法院99年度審易字第
206號，中華民國99年7月16日第一審判決（起訴案號：臺灣桃園
地方法院檢察署98年度偵字第27532號），提起上訴，本院判決
如下：
    主  文
上訴駁回。
    理  由
一、按提起第二審之上訴，其上訴書狀應敘述具體理由，為第二
    審上訴必備之程式。此觀民國96年7月4日修正公布刑事訴訟
    法第361條第2項之規定甚明。倘上訴理由之敘述未合乎具體
    之要求者，其上訴即屬同法第362條前段所定「上訴不合法
    律上之程式」，第二審法院應依同法第367條前段之規定，
    以判決駁回之。至其理由之具體與否，屬第二審法院審查範
    圍，不在第一審法院命補正之列，上訴書狀如已敘述理由，
    無論其具體與否，即無待其補提理由書或命補正之問題。此
    與上訴書狀全未敘述上訴理由者，第一審法院依刑事訴訟法
    第361條第3項之規定，應定期間先命補正之情形，尚屬有別
    。又第二審上訴之目的，既在於請求撤銷、變更原判決，則
    所謂「具體理由」，自應就原判決如何足以撤銷、如何應予
    變更之「事實上」或「法律上」之具體根據，本於確實之訴
    訟資料暨原因事實之所出，逐一敘述、記載，必已具體指出
    原判決事實認定之所憑有如何之錯誤（如原判決所採之證據
    如何不具證據能力，所為證明力之判斷如何違背經驗、論理
    法則等），法律之適用（尤其實體法）有如何之違誤，形式
    上已足以動搖原判決使之成為不當或違法而得改判之事由；
    必要時並應提出有利於己之事證，期使第二審法院採納，俾
    為有利於上訴人之認定，始屬合法。上訴理由之敘述，應先
    合乎具體之要求，始有所敘述可取與否之實體審理與判斷之
    問題。是上訴人之上訴書狀雖敘述上訴理由，但僅泛言原判
    決認定事實錯誤、違背法令、量刑失之過重或輕縱等情詞，
    而未依上揭意旨指出具體事由，或形式上雖已指出具體事由
    ，然該等事由縱使屬實，亦不足以認為原判決有何不當或違
    法，或其所陳之事由，與訴訟資料所載不相適合，或所指摘
    原判決之「不當」或「違法」根本不存在者，均應認其實質
    上並未符合具體之要件，庶符節制濫行上訴之立法意旨。
二、本件原判決認定上訴人即被告乙○○如其事實欄所載：「其
    前於民國88年間因偽造有價證券、偽造文書等案件，經
    臺灣高等法院以90年度上訴字第2920號判決，分別判處有期
    徒刑1年9月、6月，並定其應執行刑為應執行有期徒刑2年確
    定；於同年間復因竊盜、違反槍砲彈藥刀械管制條例等
    案件，經臺灣高等法院以89年度上訴字第3165號判決，分別
    判處有期徒刑1年、1年併科罰金新臺幣5萬元，有期徒刑部
    分並定其應執行刑為應執行有期徒刑1年10月確定，上開4罪
    有期徒刑部分，再經臺灣高等法院以91年度聲字第890號裁
    定，定其應執行刑為應執行有期徒刑3年10月確定，入監執
    行後，於92年1月29日假釋出監，假釋期間因違反保護管束
    應遵守事項，遭撤銷假釋，尚餘殘刑1年5月又17日。嗣於93
    年間復因竊盜、妨害公務等案件，經臺灣板橋地方法院
    以93年度易字第282號判決，分別判處有期徒刑2年4月、4月
    ，並定其應執行刑為應執行有期徒刑2年6月確定；同年間次
    因毒品案件，經臺灣板橋地方法院以93年度簡字第1185號
    判決，判處有期徒刑5月確定；於94年間又因贓物案件，
    經臺灣板橋地方法院以94年度簡字第1564號判決，判處拘役
    50 日確定，上開案另經臺灣板橋地方法院以96年度
    聲減字第1433號裁定，均減其宣告刑2分之1後，案與不
    得減刑之案，並定其應執行刑為應執行有期徒刑2年6月確
    定；同年間再因竊盜案件，經臺灣板橋地方法院以93年度
    易字第946號判決，判處有期徒刑2年10月確定，上開數罪與
    殘刑入監接續執行，而於98年8月10日假釋出監，假釋期滿
    日為100年2月12日（於本案不構成累犯）。詎其仍不知悛悔
    ，於假釋期間，竟分別基於意圖為自己不法所有之犯意，先
    後於附表所示之竊盜時間、地點，分別以附表所示之竊盜方
    式，竊得如附表所示被害人之如附表所示之財物。嗣於98年
    11月29日上午6時30分許，乙○○駕駛車牌號碼為Z5-1797號
    自用小客車（懸掛附表編號一所竊得之DK-3669號車牌），
    行經桃園縣平鎮市○○○街與新富四街街口時，為警攔檢查
    獲，並起獲附表所示之竊得財物及扳手1支、一字起子1支、
    十字起子1支。」之攜帶兇器竊盜之犯行，論以上訴人犯刑
    法第321條第1項第3款攜帶兇器竊盜罪，3罪，各處有期徒刑
    8 月，定應執行有期徒刑1年6月，扣案之扳手1支、一字起
    子1 支、十字起子1支均沒收。
三、上訴人不服原審判決，其上訴理由略稱：「被告所犯附表編
    號二之犯行，為警查獲附表編號三之犯行時，尚無人知悉，
    係由被告主動告知，符合自首要件，應減輕刑度，且被告所
    持之扳手在客觀上並不足以成為兇器，另請酌量被告因家境
    清貧，為繳小孩學費，才犯本案，又因中風，健康狀況不佳
    ，請再減輕刑度。」等語。
四、經查：
  (一)被告三次行竊時所分別攜帶之上開扳手、一字起子、十字起
    子各1支，客觀上均足以對人之生命、身體、安全構成威脅
    而均具有危險性，自均屬兇器無疑，是核被告於本件所為，
    係犯刑法第321條第1項第3款之攜帶兇器竊盜罪，法定刑為6
    月以上，5年以下有期徒刑。按數行為於同時同地或密切接
    近之時地實施，侵害同一之法益，各行為之獨立性極為薄弱
    ，依一般社會健全觀念，在時間差距上，難以強行分開，在
    刑法評價上，以視為數個舉動之接續施行，合為包括之一行
    為予以評價則屬接續犯，而為包括之一罪（最高法院86年度
    臺上字第3295號判例意旨參照），惟若犯罪行為人所為之數
    行為，非於同時同地或密切接近之時地實施，或數行為非「
    侵害同一之法益」，揆諸前揭說明，在刑法評價上，自不得
    視為數個舉動之接續施行。查附表編號二、三所示被告所為
    之2次竊盜犯行，行為時間雖相近，然行竊地點卻分別為「
    桃園縣平鎮市○○○街53號前停車場」及「桃園縣平鎮市○○○街與新富四街街口」，顯見附表編號二、三所示之被告
    2次竊盜犯行於空間上即無密接不可分之情形，況被告所竊
    取之財物分屬被害人丙○○及甲○○所有，亦難認被告2次
    竊盜犯行係「接續侵害同一法益」，核與接續犯之要件尚有
    不符。從而，被告所為如附表所示之3次竊盜犯行，犯意各
    別，行為互殊，應予分論併罰。
  (二)按所謂兇器，其種類並無限制，凡客觀上足對人之生命、身
    體、安全構成威脅，具有危險性之兇器均屬之，且祇須行竊
    時攜帶此種具有危險性之兇器為已足，並不以攜帶之初有行
    兇之意圖為必要。被告雖上訴辯稱扣案之扳手不屬於兇器云
    云，惟查扣案之扳手係用以拆車牌時使用，此為被告於警詢
    時所自陳（見偵查卷第15頁），該扳手為金屬材質、質地堅
    硬，顯見扳手客觀上足以傷害人之生命、身體、安全而具有
    危險性，自屬刑法第321條第1項第3款所稱之兇器無訛，被
    告上訴辯稱該扳手無尖端、無利刃面，並非兇器云云，顯不
    足採。
  (三)再按刑法第62條所定自首減刑，係以對於未發覺之犯罪，在
    有偵查犯罪職權之公務員知悉犯罪事實及犯人之前，向職司
    犯罪偵查之公務員坦承犯行，並接受法院之裁判而言，苟職
    司犯罪偵查之公務員已知悉犯罪事實及犯罪嫌疑人後，犯罪
    嫌疑人始向之坦承犯行者，為自白，而非自首，最高法院97
    年度台上字第5969號判決可資參照。被告上訴另辯以上開如
    附表所示第2罪係其主動告知警方，符合自首要件云云。然
    查：被告係於98年11月29日上午6時30分許，駕駛車牌號碼
    為Z5-1797號自用小客車（懸掛附表編號一所竊得之DK-3669
    號車牌），行經桃園縣平鎮市○○○街與新富四街街口時，
    為警攔檢查獲，並起獲附表所示之竊得財物及扳手1支、一
    字起子1支、十字起子1支等物，可見警方係由自被告處所起
    獲之贓物，經被害人丁○○、丙○○、林榮指認贓物，循
    線查得被告所犯如附表所示3件竊盜案件（見偵卷第14、29
    至31頁），顯見警方早已懷疑被告涉犯附表所示第1至3件竊
    盜罪，被告事後向警方透露案情，僅屬自白，不符自首要件
    ，其辯稱如附表所示第2罪符合自首要件云云，亦不足採。
  (四)按量刑輕重，係屬事實審法院得依職權自由裁量之事項，苟
    其量刑已以行為人之責任為基礎，並斟酌刑法第57條各款所
    列情狀，而未逾越法定刑度或有濫用權限情事，即不得任意
    指為違法，最高法院75年度臺上字第7033號判例意旨可資參
    照。再按法律上屬於自由裁量之事項，並非概無法律性之拘
    束，自由裁量係於法律一定之外部性界限內使法官具體選擇
    以為適當之處理，因此在裁量時必須符合所適用法規之目的
    ，即須受比例原則、公平正義原則等規範，謹守法律秩序之
    理念，體察法律之規範目的，使其結果實質正當，合於自由
    裁量之內部性界限，而定應執行之刑，亦屬自由裁量之範圍
    ，其應受此項內部性界限之拘束，要屬當然，最高法院80年
    度臺非字第476號判例、96年度臺上字第7583號判決意旨足
    供參考。本件原審判決於量刑時依刑法第57條規定，審酌「
    被告不思努力以正當勞力謀生，且曾因竊盜案件，經判處罪
    刑，卻仍不知警惕檢束，再度恣意竊取他人財物，危害社會
    治安非輕，原不宜寬縱，惟念被告其自警詢之初即坦承犯行
    ，犯後態度尚佳等一切情狀」始為量刑，並依刑法第51條第
    5款之規定，於各刑中之最長期（有期徒刑8月）以上，各刑
    合併之刑期（有期徒刑2年）以下，定應執行刑1年6月，合
    於自由裁量之外部性界限及內部性界限。是原審判決既已詳
    細記載認定被告犯罪之證據及理由，並已審酌關於刑法第57
    條科刑之一切情狀，在適法範圍內行使其量刑及定執行刑之
    裁量權，核無違法或不當之情形。
  (五)本院審酌被告之上訴意旨，業經原審判決於理由內詳論敘明
    並審酌，是其上訴理由形式上雖已指出具體理由，但如上述
    ，並不足以認為原判決有何不當或違法者，且刑式上觀察，
    核非足以動搖原判決之具體理由，依上開說明，被告上訴理
    由與刑事訴訟法第361條第2項所稱「具體理由」，尚非相當
    ，其上訴為不合法律上之程式，並無須再行命其補正，應予
    駁回，並不經言詞辯論為之。
據上論斷，應依刑事訴訟法第367條前段、第372條，判決如主文
。
中    華    民    國    99    年    9     月    6     日
                  刑事第十七庭  審判長法  官   王炳梁
                                      法  官   陳憲裕
                                      法  官   黃雅芬
以上正本證明與原本無異。
不得上訴。
                                      書記官   鄭雅云
中    華    民    國    99    年    9     月    6     日
附表：
┌──┬────┬────┬──────────────┬─────────┐
│編號│竊盜時間│ 被害人 │   竊盜方式及竊得財物       │    證      據    │
│    │、地點  │        │                            │                  │
├──┼────┼────┼──────────────┼─────────┤
│一  │98年9 月│丁○○  │乙○○於左揭時間、地點，見陳│1.贓物認領保管單。│
│    │底某日，│        │秀屏所有車牌號碼為DK-3669 號│2.車牌號碼Z5-1797 │
│    │在桃園縣│        │之自用小客車停放該處，認有機│  之行照。        │
│    │桃園市莊│        │可乘，遂持其所有客觀上足以對│3.車牌號碼DK-3669 │
│    │敬路二段│        │人之生命、身體、安全構成威脅│  之行照。        │
│    │與富國路│        │而具有危險性，可供兇器使用之│4.懸掛車牌號碼    │
│    │路口    │        │扳手1 支，竊取上開自用小客車│  DK-3669 車牌之自│
│    │        │        │之車牌2 片，得手後旋逃離現場│  用小客車照片1 張│
│    │        │        │。                          │                  │
├──┼────┼────┼──────────────┼─────────┤
│二  │98年11月│丙○○  │乙○○於左揭時間，駕駛車牌號│1.贓物認領保管單。│
│    │29日凌晨│        │碼為Z5-1797 號自用小客車（懸│2.車牌號碼Z5-1797 │
│    │4 時40分│        │掛前開竊得之DK-3669 號車牌）│  行照。          │
│    │許起至5 │        │，行經左揭地點，見丙○○所有│3.車牌號碼6U-6203 │
│    │時30分許│        │車牌號碼為6U-6203 號自用小客│  行照。          │
│    │止，在桃│        │車停放於該處，認有機可乘，遂│3.車牌號碼6U-6203 │
│    │園縣平鎮│        │持其所有客觀上足以對人之生命│  自用小客車及竊得│
│    │市新富五│        │、身體、安全構成威脅而具有危│  物品照片共5 張。│
│    │街53號前│        │險性，可供兇器使用之一字起子│                  │
│    │停車場  │        │1 支，破壞車牌號碼為6U-620 3│                  │
│    │        │        │號自用小客車之車窗玻璃後（毀│                  │
│    │        │        │損部分未據告訴），再持其所有│                  │
│    │        │        │客觀上足以對人之生命、身體、│                  │
│    │        │        │安全構成威脅而具有危險性，可│                  │
│    │        │        │供兇器使用之十字起子1 支，竊│                  │
│    │        │        │取車內之音響閃光器1 組、「  │                  │
│    │        │        │KENT 」 銀色手錶1 支，得手後│                  │
│    │        │        │，旋逃離現場。              │                  │
├──┼────┼────┼──────────────┼─────────┤
│ 三 │98年11月│甲○○  │乙○○於左揭時間，駕駛車牌號│1.贓物認領保管單。│
│    │29日凌晨│        │碼為Z5-1797 號自用小客車（懸│2.車牌號碼Z5-1797 │
│    │5 時30分│        │掛前開竊得之DK-366 9號車牌）│  行照。          │
│    │許，在桃│        │，行經左揭地點，見甲○○所有│3.車牌號碼YD-7825 │
│    │園縣平鎮│        │車牌號碼為YD-7825 號自用小客│  行照。          │
│    │市新富一│        │車停放於該處，認有機可乘，遂│4.車牌號碼YD-7825 │
│    │街與新富│        │持其所有客觀上足以對人之生命│  號自用小客車及竊│
│    │四街街口│        │、身體、安全構成威脅而具有危│  得物品照片5 張。│
│    │        │        │險性，可供兇器使用之一字起子│                  │
│    │        │        │1 支，破壞車牌號碼為YD-7825 │                  │
│    │        │        │號自用小客車之車窗玻璃後（毀│                  │
│    │        │        │損部分未據告訴），再持其所有│                  │
│    │        │        │客觀上足以對人之生命、身體、│                  │
│    │        │        │安全構成威脅而具有危險性，可│                  │
│    │        │        │供兇器使用之十字起子1 支，竊│                  │
│    │        │        │取車內之JVC 音響1 台、MIO 導│                  │
│    │        │        │航系統1 台、NOKIA 行動電話充│                  │
│    │        │        │電器1 組、LA NEW皮鞋1 雙，得│                  │
│    │        │        │手後，旋逃離現場。          │                  │
└──┴────┴────┴──────────────┴─────────┘

司法院資訊處製作；財團法人民間司法改革基金會備份。
